【裁判字號】    88,上更(一),229
【裁判日期】    890712
【裁判案由】    懲治盜匪條例等
【裁判全文】
臺灣高等法院臺中分院刑事判決              民國八十八年度上訴字第二二九號
    上  訴  人
    即  被  告  林楊棟
右上訴人因重利案件，不服台灣台中地方法院中華民國八十七年十月廿三日第一審判
決（民國八十七年度訴字第一六六一號，起訴案號：台灣台中地方法院檢察署民國八
十七年度偵字第二五七三九號），提起上訴，本院判決如左：
    主      文
原判決撤銷。
林楊棟共同以犯重利罪為常業，處有期徒刑伍月。
    事      實
林楊棟與江水清（另案審理）係朋友，二人基於犯意之聯絡，由江水清提供資金，於
民國（下同）八十五年十一月八日在聯合報刊登「票、每十萬元月息一千六百元，0
00000000」之廣告，共同經營地下錢莊，而以之為常業。同日，鄭國隆因急
需金錢支付票款，遂依上開廣告打行動電話洽借金錢，與林楊棟約定借款新臺幣（下
同）卅五萬元，借期十天，利息每萬元每天三百五十元，共十二萬二千五百元，利息
先扣，而取得與原本顯不相當之重利。談妥後，林楊棟即攜扣除利息後之餘額廿二萬
七千五百元至台中巿五權路三一七號鄭國隆經營之公司交付，同時由鄭國隆在林楊棟
備妥之借據上填寫借款金額卅五萬元並簽名蓋章，及簽發上海商業銀行大里分行，五
三五－九號，八十五年十一月十八日期，面額十二萬元（票號二八二二三）、十二萬
元（票號二八二二四）、十一萬元（票號二八二二五號）支票三張與未載到期日，面
額卅五萬元（票號00000000）工商本票一張，鄭國隆並在本票發票人欄填寫
其妻王淑燕之姓名，林楊棟才收下上述借據、及供擔保金之支票、本票。支票屆期未
兌現，林楊棟乃以本票向法院聲請對鄭國隆、王淑燕之本票准許裁定強制執行獲准，
取得八十六年度票字第一七一四號裁定。八十六年八月廿七日，江水清持裁定書至台
中市○○路三一七號二樓，向鄭國隆討債，鄭國隆乃訴由台中市警察局第二分局報請
臺灣臺中地方法院檢察署檢察官偵查起訴。
    理      由
一、右揭事實業據告訴人鄭國隆於警訊、偵查中敘述翔實，並有其提出之廣告及林楊
    棟於警訊提出之借據、支票、本票、裁定影本附卷可稽。訊之被告林楊棟否認有
    重利行為，其在警訊辯稱：伊未刊登廣告。是一位綽號「檸檬」的朋友介紹鄭國
    隆與伊認識，已經認識鄭國隆四、五年。是鄭國隆說生意上有問題，急著要錢，
    才在八十五年十一月八日向伊借卅五萬元，借期十天，利息每萬元每月一百八十
    元云云。然查該000000000號行動電話為江水清所使用，業據江水清於
    偵查中供明，江水清並於警訊自承於八十五年十一月上旬將三十五萬元借給林楊
    棟，再借給鄭國隆等情，而鄭國隆所稱八十五年十一月八日之聯合報上刊登有「
    票、每十萬元月息一千六百元、000000000」之廣告，亦有聯合報廣告
    部函送之該報廣告紙影本一份在卷足憑（原審卷廿七頁），是被告確有刊登廣告
    及鄭國隆確有循廣告向被告借款，應屬真實，被告於警訊雖稱利息每萬元每月一
    百八十元云云，但其於本院自承係每萬元一天利息一百八十元（本院卷十五頁反
    面），以此計算，每萬元每月利息高達五千四百元，亦已取得與原本顯不相當之
    重利，況告訴人自警訊起即堅指被告計算係每萬元每天三百五十元，則被告每萬
    元一個月之利息更高達一萬零五百元，已超過原本，其為重利，自無置疑，再參
    以被告貸款予鄭國隆，除索取借據外，尚需鄭國隆簽發支票、本票為擔保，重重
    保證，完全是地下錢莊貸款之手法，其所辯無非飾詞，不足採信，犯行應堪認定
    。
二、被告利用報紙刊登廣告，經營地下錢莊，顯係恃此維生，而以之為業，是核被告
    所為，係犯刑法第三百四十五條之常業重利罪，其與江水清間互有犯意連絡、行
    為分擔，為共同正犯。原審予被告論科，固非無見，惟查被告是否取得與原本顯
    不相當之重利，原判決並未予敘明，且共同被告江水清提供資金，原審亦未為說
    明，均有未洽。是被告上訴否認犯罪，雖非可取，但原判決既有可議，仍應予撤
    銷改判，爰審酌被告犯罪之動機、手段、所生危害及犯後未為坦承等一切情狀，
    量處如主文所示之刑，以資懲儆。
三、據上論斷，應依刑事訴訟法第三百六十九條第一項前段、第三百六十四條、第二
    百九十九條第一項前段、刑法第三百四十五條、第二十八條，罰金罰鍰提高標準
    條例第一條前段，判決如主文。
本案經檢察官王寧懷到庭執行職務。
中      華      民      國    八十八     年      三       月     三     日
                                  臺灣高等法院臺中分院刑事第十一庭
                                        審判長法  官  羅  禮  政
                                              法  官  曾  謀  貴
             法  官  陳  欣  安
右正本證明與原本無異。
如不服本判決應於收受送達後十日內向本院提出上訴書狀，其未述上訴之理由者並
得於提起上訴後十日內向本院補提理由書（均須按他造當事人之人數附繕本）。
                                              書記官  陳  秀  真
中      華      民      國    八十八     年      三       月     四     日
附錄：
刑法第三百四十五條：以犯前條之罪為常業者，處五年以下有期徒刑，得併科三千元
以下罰金。
                                                                        Ｉ


司法院資訊處製作；財團法人民間司法改革基金會備份。
